【裁判字號】    89,上訴,190
【裁判日期】    890405
【裁判案由】    殺人
【裁判全文】
臺灣高等法院高雄分院刑事判決    八十九年度上訴字第一九號
    上  訴  人  台灣高雄地方法院檢察署檢察官
    上  訴  人
    即  被  告  丁○○
    選任辯護人  王進勝  律師
                吳賢明
                黃淑芬
右上訴人因被告殺人案件，不服臺灣高雄地方法院八十八年度重訴字第四五號中華民
國八十八年十二月三十日第一審判決（起訴案號：臺灣高雄地方法院檢察署八十八年
度偵字第二三七００號），提起上訴，本院判決如左：
    主  文
原判決撤銷。
丁○○殺人，處有期徒刑壹拾年，褫奪公權伍年。
    事  實
一、丁○○與劉淑娟原為夫妻，育有一子一女，於民國八十四年間因王榮富介入而離
    婚，惟二人仍共同生活，但王榮富與劉淑娟仍時有來往，丁○○因而懷恨在心，
    於八十八年九月二十六日上午十時許，劉淑娟因不滿丁○○飲酒，二人發生口角
    ，劉淑娟遂騎機車載子女二人前往高雄縣赤崁南路四十六巷十五號王榮富住處。
    嗣於同日上午十二時三十分許，丁○○騎機車載送黃明發委託加工之鐵材外出，
    順便前往王榮富住處查看，見劉淑娟機車放置王榮富門前，乃出聲呼叫劉淑娟回
    家，然劉淑娟拒不回應，適王榮富騎機車買便當自外返家，見狀即出言辱罵丁○
    ○，丁○○因王榮富長期騷擾劉淑娟懷恨在心，加以王榮富辱罵一時憤恨難忍，
    竟基於殺人之故意，持黃明發委託加工之長約八十二．五公分、直徑二．二公分
    之實心鐵棍一支，朝尚坐在機車上之王榮富之頭部猛擊，致王榮富頭部外傷右臉
    顳頰右眉角挫裂傷血腫、臚內出血，王榮富人車倒地後，續而擊打胸部數下，致
    胸部挫傷後逃逸。王榮富於同日下午一時許，因腦挫傷、臚內出血，送醫途中不
    治死亡。案發後王榮富之大嫂丙○○得知前來，丁○○尚在到現場，丙○○隨即
    於同日中午十二時四十分許報警，高雄縣警察局岡山分局赤崁派出所警員王勝裕
    接獲報案後，三分鐘到場查知丁○○行凶；丁○○亦於同日下午一時許，主動至
    高雄縣警察局岡山分局甲圍派出所投案，並扣得前開黃明發所有委託丁○○加工
    之鐵棍一支。
二、案經高雄縣警察局岡山分局移送臺灣高雄地方法院檢察署檢察官偵查起訴。
    理  由
一、訊據上訴人被告丁○○固不諱言於右揭時地持鐵棍擊打被害人丁○○致死，惟辯
    稱伊當時因遭王榮富辱罵，並出手攻擊雙方扭打，伊始持鐵棍反擊，並無殺人之
    犯意，隨後伊亦至甲圍派出所自首云云。
二、經查：
    (一)被告丁○○因王榮富介入其家庭，而懷恨在心，於右揭時地復因劉淑娟攜子
        女前往王榮富住處，被告送鐵材外出，順便前往王榮富住處查看，見劉淑娟
        機車放置王榮富門前，乃出聲呼叫劉淑娟回家，然劉淑娟拒不回應，適王榮
        富騎機車買便當自外返家，見狀即出言辱罵丁○○，一時憤恨難忍，持實心
        鐵棍一支，猛擊王榮富數下，致王榮富死亡之事實，業據被告丁○○於警訊
        、偵查、原審及本院時供承不諱，核與目擊證人劉淑娟於警訊時及偵審中證
        稱：伊當時在王榮富家中，丁○○拿一支鐵棍要來找伊，下去叫伊下樓，伊
        不下去，剛好王榮富出去買午餐騎機車回來時，在門口相遇發生爭吵，丁○
        ○拿鐵棍王榮富打三、四下，王榮富倒地不起，伊就叫救護車將王榮富送醫
        。伊是死者王榮富的女朋友，是凶嫌丁○○的前妻，育有一子一女，目前還
        在同居，凶嫌與死者經常為了伊起糾紛，致今天發生嚴重的後果等情相符（
        見警訊卷劉淑娟筆錄、檢察署相驗卷第十五頁、原審卷第三二、三二頁）；
        並經證人即王榮富之子甲○○於本院證稱：伊父親自外騎機車回來，還沒下
        車，丁○○就拿鐵棍打伊父親，丁○○打人之後，就跑了，丁○○在伊父親
        回來前，有叫劉淑娟，但劉淑娟不下去，劉淑娟約一星期來伊家一次等情屬
        實（參見本院八十九年三月十日訊問筆錄）。而被害人王榮富係因被告持鐵
        棍猛擊致頭部外傷右臉顳頰右眉角挫裂傷血腫、臚內出血及胸部挫傷，於八
        十八年九月二十六日下午一時許，因腦挫傷、臚內出血，送醫途中不治死亡
        ，亦經臺灣高雄地方法院檢察署檢察官督同法醫師相驗明確，製有驗斷書、
        相驗屍體證明書及勘驗筆錄在卷足憑，並有現場照片四幀、表演照片六幀附
        卷可稽，復有鐵棍一支扣案可資佐證。
    (二)又被告供承騎機車載送黃明發委託加工之鐵材外出，順便前往王榮富住處查
        看乙節，亦經證人即警員李劍華、王勝裕於原審及本院證稱：被告至甲圍派
        出所自白犯罪時，機車上有扣案之鐵棍一枝及鐵塊二個，並由王勝裕用巡邏
        車將上開鐵材送住楠梓客戶處等語明確（見原審卷第四六頁、本院八十九年
        三月十日訊問筆錄），是被告所辯送鐵材給黃明發，順便前往王榮富住處查
        看，因王榮富辱罵一時氣憤，始持鐵棍擊打被害人，非專程前往被害人處尋
        釁，自堪採信。至被告於本院辯稱：當時因遭王榮富出手攻擊，雙方扭打始
        持鐵棍反擊云云；惟被害人甫騎機車自外回來，尚未下車，即遭被告持鐵棍
        毆擊，此據證人甲○○證述明確，且被害人遭被告持鐵棍毆擊後人車倒地，
        亦有原審現場表演照片可按，而被告對於被害人人車倒地位置，亦供認是實
        ，足見被害人確尚未下車，即遭被告攻擊，是被害人既尚未下車，自不可能
        攻擊並與被告扭打，被告此部分所辯不足採信。又證人劉淑娟於本院改稱：
        王榮富打電話給伊母親，要伊帶小孩過去，伊怕其對伊母親不利，才帶小孩
        到王榮富住處，被告在樓下呼叫時，王榮富不准伊下去，伊未見被告打王榮
        富云云，惟與被告丁○○供述及證人劉淑娟於警訊、偵查及原審時證述不符
        ，顯係迴護被告之詞，自無可採。
    (三)查頭部乃屬人體之要害，如以鐵棍猛擊，足以致人於死，乃眾所週知之事，
        亦應為被告所明知，而扣案鐵棍長約八十二．五公分、直徑二．二公分，係
        實心鐵棍，頗具重量，有原審勘驗筆錄可憑，並有該鐵棍一支扣案可證，被
        告持之猛擊被害人頭部及胸部，致被害人受有為頭部外傷右臉顳頰右眉角挫
        裂傷血腫、臚內出血及胸部挫傷，被害人送醫途中即不治死亡，足徵其下手
        猛烈，存心致被害人於死，殆無疑義。參以被告亦自承當時極為氣憤，是被
        告用力之猛，至為灼然。從而被告持鐵棍猛擊被害人頭部及胸部，其有殺人
        故意甚明，被告所辯無殺人故意，無非卸責之詞，殊無可取。
    (四)查案發後劉淑娟通知王榮富嫂子丙○○前來，被告尚在現場，丙○○隨即報
        警，高雄縣警察局岡山分局赤崁派出所警員王勝裕於同日中午十二時四十分
        許接獲報案，此據證人丙○○於警訊證述無訛，並有該派出所受理各類案件
        紀錄表上載明報案時間「八十八年九月二十六日十二時四十分」附於警卷可
        查，警員王勝裕旋到場查知被告行凶，亦據證人王勝裕於原審證述：「（問
        ：赤崁派出所至現場約多久時間？）未超過三分鐘，．．．接到報案即刻出
        去，當時我在值班台旁，一接到電話，我便出勤．．．」、「我去問劉淑娟
      他媽，．．．她說丁○○打的，我當時便知人犯是丁○○．．．」等語明確
        （見原審卷第四六頁），足見警員於當日十二時四十三分前即查知被告行凶
        。而被告於同日下午一時許，始主動至高雄縣警察局岡山分局甲圍派出所向
        警員李劍華自白行凶，此經證人李劍華在原審證述：「是丁○○於八十八年
        九月二十六日下午一時許至派出所問赤崁所電話．．．我去詢問他何事，他
        說他．．．拿鐵棍打死人．．．」等語（見原審卷第四六頁），有該所受理
        各類案件紀錄表上載明報案時間為「八十八年九月二十六日十三時」附於偵
        查卷第二十一頁可稽，是被告所辯自首一節，亦不足取。綜上所述，事證明
        確，足認被告所辯，係屬卸責之詞，無足憑信，犯行洵堪認定。
三、核被告丁○○所為，係犯刑法第二百七十一條第一項之殺人罪。原審予以論罪科
    刑，固非無見，惟查扣案鐵棍一支，係黃明發交付鐵材委託被告加工，為黃明發
    所有，此據被告供明在卷（見本院八十九年三月二十二日審判筆錄），原判決認
    係被告所有，供犯罪所用，併予宣告沒收，尚有未洽。被告上訴意旨，否認有殺
    人犯意，指摘原判決不當，檢察官上訴意旨，指摘原判決量刑過輕，均無理由，
    惟原判決既有可議，自應由本院撤銷改判。爰審酌被告因被害人介入彼等婚姻，
    致夫妻離婚，且被害人亦屢加騷擾被告生活，復因劉淑娟攜子女前往被害人住處
    ，被告因而與被害人爭執，一時氣憤難忍，致罹重刑，及其行為後主動投案，又
    於原審判決後已與被害人家屬成立和解，賠償被害人家屬一百萬元，有和解書在
    卷可按，被害人之兄乙○○並到庭表示不願追究，並參酌檢察官起訴具體求處有
    期徒刑十年等一切情狀，量處如主文第二項所示之刑。又本院依被告犯殺人罪，
    危害治安之性質，認有褫奪公權之必要，併宣告褫奪公權伍年。另扣案之前開鐵
    棍一支，雖係供犯罪所用之物，惟因非被告所有，已如前述，自不得宣告沒收，
    附此明。
據上論結，應依刑事訴訟法第三百六十九條第一項前段、第三百六十四條、第二百九
十九條第一項前段、刑法第二百七十一條第一項、第三十七條第二項，判決如主文。
本案經檢察官林應華到庭執行職務。
中    華    民    國     八十九     年       四       月     五   日
                              臺灣高等法院高雄分院刑事第一庭
                                  審判長法官  翁慶珍
                                        法官  李春昌
                                        法官  周賢銳
右正本證明與原本無異。
如不服本判決，應於判決送達後十日內向本院提出上訴狀，其未述理由者並應於提
出上訴狀後十日內向本院補提理由書（應附繕本)。
                                      書記官  黃琳群
中    華    民    國     八十九     年       四       月     七   日
附錄：本判決論罪科刑法條：
刑法第二百七十一條第一項：
殺人者，處死刑、無期徒刑或十年以上有期徒刑。
                                                                        Ｄ


司法院資訊處製作；財團法人民間司法改革基金會備份。
